【裁判字號】    95,交聲,422
【裁判日期】    951229
【裁判案由】    違反道路交通管理處罰條例聲明異議
【裁判全文】
臺灣桃園地方法院交通事件裁定         95年度交聲字第422號
原處分機關  交通部公路總局新竹區監理所中壢監理站
異  議  人
即受處分人  甲  ○
上列受處分人因違反道路交通管理處罰條例案件，對於交通部公
路總局新竹區監理所中壢監理站中華民國95年8 月25日壢監裁字
第裁53-DP0000000號違反道路交通管理事件裁決書所為之處分（
原處分案號：桃園縣政府警察局DP0000000 舉發違反道路交通管
理事件通知單），聲明異議，本院裁定如下：
    主  文
異議駁回。
    理  由
一、原處分意旨略以：異議人即受處分人甲○於民國95年4 月7
    日凌晨3 時30分許，駕駛車號2C-0995 號自小客車，在桃園
    縣中壢市○○路、中豐路口時，因轉彎車不讓直行車先行，
    依道路交通管理處罰條例第48條第1 項第6 款規定，裁處異
    議人罰鍰新台幣（下同）900 元，並依第63條第1 項記違規
    點數1點。
二、聲明異議意旨略以：異議人於95年4 月7 日凌晨3 時30分許
    ，駕駛車號2C-0995 號自小客車，在桃園縣中壢市○○路綠
    燈左轉至中正路，突然有一未開車燈、瘋狂騎車，且酒測值
    達1.28MG/L，異議人根本未發現直行方向有車輛前來，異議
    人實難甘服，爰具狀聲明異議云云。
二、按行為後法律或自治條例有變更者，適用行政機關最初裁處
    時之法律或自治條例。但裁處前之法律或自治條例有利於受
    處罰者，適用最有利於受處罰者之規定，行政罰法第5 條定
    有明文。查本件異議人即受處分人行為後，道路交通管理處
    罰條例第48條第1 項第6 款，業於94年12月28日修正公布，
    並於95年7 月1 日施行，修正前該款規定為「汽車駕駛人轉
    彎時，有左列情形之一者，處二百元以上六百元以下罰鍰：
    轉彎車不讓直行車先行，或直行車尚未進入交岔路口，而轉
    彎車己達中心處開始轉彎，直行車不讓轉彎車先行者」，而
    修正後之規定為「汽車駕駛人轉彎時，有下列情形之一者，
    處新臺幣六百元以上一千八百元以下罰鍰：轉彎車不讓直行
    車先行」，二者比較後，以修正前道路交通管理處罰條例對
    異議人有利，自應適用裁處前之法律即修正前道路交通管理
    處罰條例第48條第1 項第6 款、第63條第1 項第1 款之規定
    論處。
三、異議人固坦承有於前揭時、地駕駛車號2C-0995 號自小客車
    與彭彥翔發生碰撞，惟矢口否認有何轉彎車不讓直行車先行
    之違規，辯稱係因對方之車輛車速過快，其從頭到尾均未見
    到對方車輛云云。經查，依本件道路交通事故現場圖顯示（
    見台灣桃園地方法院檢察署95年度偵字第16267 號卷），異
    議人係行駛於桃園縣中壢市○○路上，至與中正路口時，左
    轉往義民路方向行駛，而彭彥翔則係行駛桃園縣中壢市○○
    路往延平路方向行駛，而彭彥翔車輛倒地之位置，已距離其
    原本之路口8.7 至9.7 公尺，而其血跡所在之位置，更已距
    離11.6公尺，故雙方發生碰撞之點應係在距離彭彥翔原本之
    路口約8.7 至11.6公尺之間，而依該點推算異議人原本之路
    口，僅4 至9.3 公尺間，故彭彥翔應較異議人較早進入交岔
    路口，本件自無彭彥翔之直行車尚未進入交岔路口，而異議
    人之轉彎車己達中心處開始轉彎之情形。異議人既未轉彎車
    ，又未有己達中心處開始轉彎時直行車尚未進入交岔路口之
    情形，自應讓直行車先行，惟異議人並未注意，即有轉彎車
    不讓直行車先行之違規。異議意旨所辯難認可採，本件違規
    事實應堪認定。
四、綜上所述，原處分機關據以援引上開道路交通管理處罰條例
    之規定，以95年8 月25日壢監裁字第裁53-DP0000000號違反
    道路交通管理事件裁決書裁處異議人新臺幣900 元之罰鍰，
    並計違規點數一點，並無違誤之處。本件異議為無理由，應
    予駁回。
據上論斷，應依道路交通管理處罰條例第87條第2 項，道路交通
案件處理辦法第19條，裁定如主文。
中    華    民    國    95    年    12    月    29    日
                  交通法庭法  官  王耀興
以上正本證明與原本無異。
如不服本裁定，應於裁定送達後5 日內向本院提出抗告狀。
                          書記官  劉晨輝
中    華    民    國    96    年    1     月    2     日


司法院資訊處製作；財團法人民間司法改革基金會備份。
